臺灣臺南地方法院刑事判決
111年度訴字第965號
公  訴  人  臺灣臺南地方檢察署檢察官
被      告  陳建勝



選任辯護人  郭常錚律師
上列被告因違反毒品危害防制條例案件，經檢察官提起公訴（11
1年度營偵字第1792、1809號），及移送併辦（111年度營偵字第
2133號），本院判決如下：
    主  文
陳建勝犯如附表所示之販賣第二級毒品罪，共捌罪，各處如附表
所示之宣告刑，應執行有期徒刑伍年陸月。
未扣案如附表所示之犯罪所得合計新臺幣捌仟叁佰元沒收之，於
全部或一部不能沒收或不宜執行沒收時，追徵其價額；扣案iPho
ne行動電話壹支（IMEI：000000000000000、000000000000000）
及內搭0000000000門號SIM卡壹枚，均沒收。   
    犯罪事實
陳建勝明知甲基安非他命為毒品危害防制條例列管之第二級毒品
，不得持有、販賣，仍基於意圖營利販賣第二級毒品之各別犯意
，於民國110年11、12月間至111年7月間，持用0000000000門號
行動電話透過LINE通訊軟體聯絡後，於附表所示時間，在臺南市
如附表所示地點，分別將如附表所示價量之甲基安非他命販賣交
付盧秀勇6次、詹淑玲2次（各次販賣之對象、時間、地點、毒品
種類價量及實際收款，均詳如附表所載）。嗣盧秀勇向警檢舉供
述透過詹淑玲向陳建勝購買毒品，經警循線調查，並於111年7月
19日15時25分許，持本院核發之搜索票至陳建勝上址住處執行搜
索，扣得陳建勝所有、販賣毒品聯絡使用之扣案iPhone行動電話
1支（IMEI：000000000000000、000000000000000）及內搭00000
00000門號SIM卡1枚，而查獲上情。
    理  由
一、證據能力之說明
    本件認定犯罪事實所援引之下列證據，提示當事人及辯護人
    均同意其證據能力（本院卷第90至94頁），關於傳聞部分，
    本院審酌該等審判外陳述作成當時之過程、內容、功能等情
    況綜合判斷，並無顯不可信、違法不當之情況，認具備合法
    可信之適當性保障；關於非供述證據部分，查無違反法定程
    序取得之情形，且均與起訴待證事實具關連性而無證據價值
    過低之情形，依刑事訴訟法第159條之5、同法第158條之4規
    定之反面解釋，皆有證據能力，得作為認定事實之判斷依據
    。　　
二、上開犯罪事實，業據被告陳建勝於偵審時坦承不諱（見1809
    號偵卷第20至21、259至263、292頁、本院卷第89、169、17
    8頁），核與證人盧秀勇、詹淑玲之證言相符（盧秀勇部分
    見警卷第29至35、49至55頁、1809號偵卷第175至176頁；詹
    淑玲部分見1809號偵卷第82至85、249頁），並有證人盧秀
    勇提供之被告照片及指認被告照片各1張（警卷第69頁）、
    證人盧秀勇指認其與被告交易毒品之地點照片1張（警卷第6
    7頁下方）、被告與證人詹淑玲（暱稱「金毛」）之LINE對
    話紀錄截圖（1089號偵卷第219、223至225頁）、本院111年
    聲搜字720號南院刑搜字第690號搜索票、臺南市政府警察局
    新營分局搜索扣押筆錄、扣押物品目錄表各1件（1089號偵
    卷第103至109頁）等件在卷可稽，復有被告所有供其販毒聯
    絡使用之iPhone行動電話1支（IMEI：000000000000000、00
    0000000000000）及內搭0000000000門號SIM卡1枚扣案可資
    佐證，是被告之任意性自白與事實相符，可以採信。關於販
    毒之獲益，被告供承：係賺取3成之價差等語（本院卷第92
    頁），足證其係從毒品販賣過程牟利，主觀上確有營利意圖
    。綜上，被告上開犯行事證明確，堪以認定，自應依法論科
    。
三、論罪科刑
  ㈠甲基安非他命為毒品危害防制條例所定不得持有、販賣之第
    二級毒品，核被告所為，均係犯毒品危害防制條例第4條第2
    項之販賣第二級毒品罪。其持有甲基安非他命之低度行為，
    為其販賣之高度行為所吸收，不另論罪。被告所犯上開販賣
    第二級毒品8罪，係於不同之時間所犯，自屬犯意各別、行
    為互異，應予分論併罰。再檢察官移送併辦部分，與起訴之
    犯罪事實為同一犯罪事實，本院應併予審理。
  ㈡刑之減輕
  ⒈被告就其所犯上開販賣第二級毒品犯行，於偵查及歷次審判
    中均自白不諱，業如前述，均應依毒品危害防制條例第17條
    第2項之規定減輕其刑。
　⒉毒品危害防制條例第17條第1項減輕或免除其刑之規定，須被
    告先有供述毒品來源之正犯或共犯等相關證據資料，使警方
    或偵查犯罪機關據以確實查獲其人、其犯行之結果，二者兼
    備並有先後且相當的因果關係存在，始能獲上述寬典。又所
    謂「供出毒品來源，因而查獲」，必以被告所稱其本案所販
    賣之毒品來源與嗣後查獲之其他正犯或共犯間具有關聯性，
    始稱充足。倘被告販賣毒品之犯罪時間，在時序上較早於該
    正犯或共犯被查獲供應毒品之時間；或其時序雖較晚於該正
    犯或共犯供應毒品之時間，惟其被查獲之案情與被告自己所
    犯該條項所列之罪之毒品來源無關，即令該正犯或共犯確因
    被告之供出而被查獲，惟其被查獲之案情與被告自己所犯該
    條項所列之罪之毒品來源無關，僅屬對其指為上手者所涉犯
    其他毒品犯罪案件之「告發」，要非就其所涉案件之毒品供
    出來源，因而查獲，自無上開減免其刑規定之適用（最高法
    院110年度台上字第3420、3508、3686、4975號判決意旨參
    照）。經查：
　⑴本件被告供述其甲基安非他命毒品來源為林仰修、李有信（
    綽號阿源）等人（1809號偵卷第24至25頁），並提出其與上
    手交易LINE截圖供警調查（1809號偵卷第31至33頁），經警
    偵辦結果，已循線查獲林仰修於111年7月10日販賣第二級毒
    品甲基安非他命予被告之犯行，將林仰修依毒品危害防制條
    例第4條第2項販賣第二級毒品罪嫌，移送臺灣臺南地方檢察
    署偵辦；李有信部分則尚在偵辦中等情，有臺南市政府警察
    局新營分局111年9月19日南市警營偵字第1110536691號函、
    111年9月19日南市警營偵字第1110558557號刑事案件報告書
    、林仰修111年8月18日警詢筆錄、本院111年10月17日公務
    電話紀錄各1份在卷可憑（見本院卷第29、33至47、123頁）
    。是被告如附表編號8所示販賣毒品犯行之犯罪時間（111年
    7月16日），在時序上較晚於林仰修供應毒品予被告之時間
    （111年7月10日），符合毒品危害防制條例第17條第1項規
    定之要件。至被告其他（即附表編號1至7）販賣毒品犯行之
    犯罪時間，則均在林仰修供應毒品予被告之前，難認具有關
    聯性，自不符上開減免其刑規定。
　⑵毒品危害防制條例第17條第1項、第2項兩項減刑規定，立法
    目的不同，一為供出來源以利犯罪之追查，一為自白犯罪，
    期能節省司法資源避免浪費，且二者之原因事實及適用範圍
    各異，並不具競合關係，被告所犯附表編號8所示販賣第二
    級毒品罪，同時合於毒品危害防制條例第17條第1項及第2項
    之規定，應併予以遞減（最高法院99年度台上字第1072號、
    第1746號、第2100號、第2180號判決同此見解）。又刑法第
    71條第2項規定「有二種以上之減輕者，先依較少之數減輕
    之」，因毒品危害防制條例第17條第1項同時有減輕或免除
    其刑之規定，是依刑法第66條但書規定，其減輕得減至三分
    之二。故就被告所犯附表編號8所示販賣第二級毒品罪部分
    ，應先依毒品危害防制條例第17條第2項規定減輕其刑，再
    依毒品危害防制條例第17條第1項規定遞減之。
  ⒊另按刑法第59條之酌量減輕其刑，必於犯罪之情狀，在客觀
    上足以引起一般同情，認為即予宣告法定低度刑期，猶嫌過
    重者，始有其適用（最高法院45年台上字第1165號、51年台
    上字第899號判例參照）。又所謂法定最低度刑，於遇有依
    其他法定減輕事由減輕其刑時，係指減輕後之最低度處斷刑
    而言。查被告所犯本件販賣第二級毒品罪之最低法定本刑為
    10年以上有期徒刑，各該販毒犯行經前揭刑之減輕後，處斷
    刑之最低刑度已大幅降低（附表編號1至7所示犯行為5年以
    上，附表編號8所示犯行為1年8月以上），刑罰嚴峻程度已
    相對和緩；且毒品戕害國民健康至鉅，製造、運輸、販賣等
    行為情節尤重，更應嚴加非難，所為實乃法所不容而懸為厲
    禁，被告明知上情，仍為本件販賣第二級毒品犯行，又無因
    不得已而為之情由，依一般國民社會感情，其上開販賣第二
    級毒品罪行縱處以減刑後之刑度，衡其犯罪原因與環境，殊
    無情輕法重而堪憫之酌減餘地，是本院認並無再依刑法第59
    條規定酌減其刑之必要，併予敘明。
  ㈢爰以行為人之責任為基礎，審酌被告無視於國家杜絕毒品危
    害之禁令，轉讓、販賣毒品之行為，無異擴大促進毒品之流
    通，令施用者沉迷淪陷，形成生理成癮性及心理依賴性，戕
    害國民身心健康，危害社會治安甚鉅，自應受有相當程度之
    刑事非難，然本案流毒對象、次數、數量不多，販毒所得非
    鉅，期間非長，與長期藉販毒牟取暴利之毒品大、中盤商仍
    屬有別，且犯後坦認犯行，俱有悔意，態度尚稱良好，兼衡
    被告販賣毒品之犯罪動機、手段、情節，先前有毒品、竊盜
    、詐欺、恐嚇取財等前科，最近徒刑執行完畢之時間為106
    年11月16日之素行（見本院卷第11至19頁臺灣高等法院被告
    前案紀錄表），及其陳明之智識程度、家庭生活、經濟狀況
    （本院卷第179頁）等一切情狀，分別量處如主文第一項所
    示之刑。復審酌被告販賣之毒品種類相同，各罪行為對侵害
    法益之效應並非無關，金額、對象暨次數、犯罪期間相距非
    久，空間亦甚為密接，各罪間之獨立性較低，且被告透過各
    罪所顯示之人格面亦無顯著不同，動機及責任非難重複程度
    高，衡以刑法第51條第5款係採限制加重原則，非累加原則
    ，及現行實務上對於販賣毒品罪之執行刑量定，大多依其所
    宣告之最高刑度就其餘每次犯行略加其刑度等情，本諸刑罰
    經濟與責罰相當原則，兼顧對於被告之儆懲與更生，爰定其
    應執行刑如主文第一項所示。　　
四、沒收
　㈠犯罪所得，屬於犯罪行為人者，沒收之，刑法第38條之1第1
    項前段定有明文。又犯罪所得沒收之目的在於消除行為人或
    第三人的不法獲利，具有類似不當得利之衡平措施性質，且
    任何人均不得坐享犯罪所得，犯罪行為人投入犯罪之成本不
    值得保護，故而販賣毒品所得無論成本若干或利潤多少，均
    應全部諭知沒收（最高法院106年度台上字第439號判決意旨
    參照）。被告本件如附表編號1至7所示販賣第二級毒品犯行
    已實際取得如附表各該編號所示之價金，業據被告供承在卷
    （本院卷第91至92頁），為其犯罪所得，應依前開規定諭知
    沒收，於全部或一部不能沒收或不宜執行沒收時，並依同法
    條第3項規定，追徵其價額。
  ㈡扣案iPhone手機（IMEI：000000000000000、00000000000000
    0）1支及內搭0000000000門號SIM卡1枚，係被告所有供其本
    案販毒聯絡使用，業據被告供明在卷（本院卷第175頁），
    應依毒品危害防制條例第19條第1項規定宣告沒收之。至扣
    案吸食器1組、殘渣袋2包固為被告所有，惟被告供稱是用來
    吸食毒品使用，與販賣毒品無關；另扣案夾鏈袋4包、磅秤2
    台、郵局儲金簿1本，則均是林仰修所有，非被告所有，自
    不得於本案宣告沒收。
  ㈢被告所犯上開各罪宣告之多數沒收，依刑法第40條之2第1項
    規定，應併執行之。　　
五、適用之法律
　　刑事訴訟法第299條第1項前段，毒品危害防制條例第4條第2
    項、第17條第1項、第2項、第19條第1項，刑法第11條、第5
    1條第5款、第38條之1第1項前段、第3項、第40條第1項、第
    40條之2第1項。　　　　
本案經檢察官廖羽羚提起公訴及移送併辦，檢察官陳于文到庭執
行職務。
中　　華　　民　　國　　111 　年　　11　　月　　10　　日
　　　　　　　　　刑事第九庭  審判長 法　官　蔡奇秀
　　　　　　　　　                   法  官　陳碧玉
　　　　　　　　　                   法  官　林欣玲
以上正本證明與原本無異。
如不服本判決應於收受本判決後20日內向本院提出上訴書狀，並
應敘述具體理由。其未敘述上訴理由者，應於上訴期間屆滿後20
日內向本院補提理由書狀（均須按他造當事人之人數附繕本）「
切勿逕送上級法院」。 
　　　　　　　　　　　　　　　　書記官　徐毓羚　
中　　華　　民　　國　　111 　年　　11　　月　　14　　日
附錄本案論罪科刑法條：
毒品危害防制條例第4條第2項
製造、運輸、販賣第二級毒品者，處無期徒刑或10年以上有期徒
刑，得併科新臺幣1千5百萬元以下罰金。

附表：
編號 對象 時間 地點 毒品種類價量及實際收款 宣告刑 犯罪所得 1 盧秀勇 110年11、12月間某日時許 臺南市○○區○○里○○000○00號陳建勝住處 新臺幣（下同）3,500元之甲基安非他命，並收到3,500元。 陳建勝販賣第二級毒品，處有期徒刑伍年貳月。 3,500元 2  111年1月間某日時許  2,000元之甲基安非他命，僅收到1,000元。 陳建勝販賣第二級毒品，處有期徒刑伍年壹月。 1,000元 3  111年2月間某日時許  3,500元之甲基安非他命，僅收到1,000元。 陳建勝販賣第二級毒品，處有期徒刑伍年貳月。 1,000元 4  111年3月間某日時許  2,000元之甲基安非他命，僅收到1,000元。 陳建勝販賣第二級毒品，處有期徒刑伍年壹月。 1,000元 5  111年5月間某日時許  2,000元之甲基安非他命，僅收到1,000元。 陳建勝販賣第二級毒品，處有期徒刑伍年壹月。 1,000元 6  111年6月7日某時許  1,000元之甲基安非他命，僅收到500元。 陳建勝販賣第二級毒品，處有期徒刑伍年壹月。 500元 7 詹淑玲 111年6月27日18時許 臺南市○○區○○里○○000號詹淑玲住處 300元之甲基安非他命，並收到300元。 陳建勝販賣第二級毒品，處有期徒刑伍年壹月。 300元 8  111年7月16日15時許  500元之甲基安非他命，尚未收到款項。 陳建勝販賣第二級毒品，處有期徒刑叁年。 無